【裁判字號】    95,財管,34
【裁判日期】    951018
【裁判案由】    指定遺產管理人
【裁判全文】
灣臺南地方法院家事裁定                95年度財管字第34號
聲  請  人  乙○○
送達代收人  楊偉聖律師
前聲請人聲請選任被繼承人甲○之遺產管理人事件，本院裁定如
下：
    主      文
選任財政部國有財產局台灣南區辦事處台南分處為被繼承人甲○
之遺產管理人。
程序費用由被繼承人甲○之遺產負擔。
    理      由
一、按繼承開始時，繼承人之有無不明者，由親屬會議於一個月
    內選定遺產管理人，並將繼承開始及選定遺產管理人之事由
    ，向法院報明；無親屬會議或親屬會議未於前條所定期限內
    選定遺產管理人者，利害關係人或檢察官，得聲請法院選任
    遺產管理人，並由法院依前項規定為公示催告；公示催告期
    限屆滿，無繼承人承認繼承時，其遺產於清償債權，並交付
    遺贈物後，如有剩餘，歸屬國庫；非公用國有財產以財政部
    國有財產局為管理機關， 民法第1177條、第1178條第2項、
    第1185條、國有財產法第12條分別定有明文
二、聲請意旨略以：聲請人乙○○與被繼承人甲○（男，年籍不
    詳）共有坐落於台南縣東山鄉○○○段0160–0000地號土地
    ，惟被繼承人甲○已死亡，被繼承人甲○所有前開遺產自民
    國73年3月1日由台南縣政府代管，有土地登記謄本乙份足憑
    ，而甲○繼承人有無既不明，亦不知有無其他親屬，無法依
    民法第1177條規定選定遺產管理人，聲請人無法以訴訟分割
    前開土地，故聲請人爰依法聲請本院選任被繼承人甲○之遺
    產管理人等語。
三、聲請人主張之上開事實，業據其提出土地登記第一類謄本乙
    份為證，經本院依職權函請台南縣鹽水地政事務所查明被繼
    承人甲○之戶籍相關資料，復經台南縣鹽水地政事務所轉送
    所管轄台南縣白河地政事務所，台南縣白河地政事務所函覆
    查無被繼承人甲○之戶籍相關資料，有台南縣白河地政事務
    所中華民國95年6月9日所登字第0950003169號函在卷可憑；
    嗣又經本院職權函請台南縣政府說明就被繼承人甲○所有坐
    落台南縣東山鄉吉貝耍0160–0000地號土地之代管權限，台
    南縣政府函覆台南縣政府對被繼承人甲○所有上開土地僅列
    冊管理，並無實質代管權力及使用收益管理之行為，此有台
    南縣政府中華民國95年6月9日府地籍字第0950118723號函在
    卷可稽，是聲請人主張堪信為真實。另查被繼承人甲○之繼
    承人有無不明，又不能準用民法第1177條規定選定遺產管理
    人，而聲請人與被繼承人甲○為坐落台南縣東山鄉○○○段
    0160–0000地號土地之共有人，故其以利害關係人聲請選任
    甲○之遺產管理人，核與上開規定並無不合，應予准許。
四、查被繼承人甲○之繼承人有無不明，且未準用民法第1177條
    之規定選定遺產管理人，則被繼承人甲○之遺產，將於清償
    債權，交付遺贈物後，歸屬國庫，即無人繼承之遺產若有賸
    餘，終歸國家所取得，則職司國有財產管理之有關機關自係
    最為適合擔任遺產管理之人，況上開機關就遺產管理之有關
    法律程序亦相當熟悉。是聲請人乙○○本於利害關係人身分
    聲請選任遺產管理人，為使被繼承人甲○遺產之處置順利進
    行，本院認選任財政部國有財產局台灣南區辦事處台南分處
    為被繼承人甲○之遺產管理人為適當。
五、依非訟事件法第21條第2項、 民事訴訟法第78條，裁定如主
    文。
中    華    民    國    95    年    10    月    18    日
                      家事法庭    法  官  王 獻 楠
上為正本係照原本作成。
如不服本裁定，應於裁定送達後10日內向本院提出抗告狀（附具
繕本），並應繳納抗告費新台幣1000元。
中    華    民    國    95    年    10    月    18    日
                                  書記官  蘇 玲 錦


司法院資訊處製作；財團法人民間司法改革基金會備份。
